---
title: "DuBois Challenge"
output: html_document
---

```{r}

library(tidyverse)
library(lubridate)
library(stringr)
# foco deste tutorial

library(tidytext)

dados <- readr::read_csv("https://raw.githubusercontent.com/rfordatascience/tidytuesday/fb6d329dff579cd2bc1715d68d478ed1f161edbe/data/2021/2021-06-15/%23DuBoisChallengeTweets.csv")
```

# Sobre este trabalho

Este documento analisa `r nrow(dados)` tweets referentes ao DuBoisChallenge, que aconteceu em uma Tidy Tuesday e as pessoas poderiam participar utilizando a hashtag #DuBoisChallenge no Twitter.

Os objetivos desta análise são:

1. Avaliar a adesão a esse evento. 
    - Perguntas secundárias relevantes: quantas pessoas participaram, como foi o engajamento ao longo do tempo, se quem participa é um grande usuário ou não etc.
2. Avaliar o "churn" nesse desafio. 
    - O desafio era composto por vários gráficos. A ideia aqui é calcular quantas pessoas participaram das 7 semanas e quantas não.
3. Análise geral do conteúdo dos tweets.
    - Termos mais usados, se os termos variam ao longo do tempo.
    
# Avaliação da adesão ao evento

```{r}

# primeiro de algum modo cria uma coluna "dia"
# dica: dá pra usar o pacote lubridate
# as.Date(Datetime) transforma em "dia"

dados_para_grafico <- dados |> 
  mutate(
    #dia = as.Date(Datetime)
    #dia = lubridate::day(as.Date(Datetime))
    dia = floor_date(Datetime, "day")
  )

# é um bom exercício procurar no lubridate oq vc poderia usar

# segundo faz uma contagem de linhas da base agrupada pela coluna "dia"

dados_para_grafico_2 <- dados_para_grafico |> 
  group_by(dia) |> 
  count()

# terceiro monta o ggplot (e customiza bonitinho)

dados_para_grafico_2 |> 
  ggplot(aes(x = dia, y = n)) + 
  geom_point() +
  theme_bw() +
  labs(x = "Dia da postagem",
       y = "Número de Tweets no Dia")

```

```{r}
dados_para_grafico |> 
  group_by(dia) |> 
  summarise(
    n = n(),
    media_retweets = mean(RetweetCount)
  ) |> 
  ggplot(aes(x = dia, y = media_retweets)) + 
  geom_point() + 
  theme_bw()
```
```{r}
dados_para_grafico |> 
  group_by(dia) |> 
  summarise(
    n = n(),
    numero_retweets = mean(RetweetCount),
    numero_usuarios_distintos = length(unique(Username))
  ) |> 
  ggplot(aes(x = dia, y = numero_usuarios_distintos)) + 
  geom_point() + 
  theme_bw()
```


```{r}

# Construa um histograma (ou densidade) do número de seguidores dos usuários que participaram do desafio

dados |> 
  distinct(Username, Followers) |>
  ggplot(aes(x = Followers)) +
  geom_histogram(fill = 'royalblue', bins = 12) +
  theme_bw() +
  scale_x_log10(labels = scales::comma_format(big.mark = ".",
                                              decimal.mark = ","))

# código rascunho para ver se tem repetição de usuários

# dados |>
# distinct(Username, Followers) |>
# count(Username) |>
# arrange(desc(n))

```

# Avaliando o "churn" do desafio

```{r}
dados |> 
  mutate(
    semana = floor_date(Datetime, "week")
  ) |> 
  group_by(Username) |> 
  summarise(
    numero_de_semanas = n_distinct(semana)
  ) |> 
  ungroup() |> 
  mutate(
    numero_de_semanas_participando = cut(
      numero_de_semanas,
      breaks = c(-Inf, 1, 2, 4, Inf),
      labels = c("1 semana", "2 semanas", "3 ou 4 semanas", "Mais de 4 semanas")
    )
  ) |>
  count(numero_de_semanas_participando) |> 
  ggplot(aes(x = numero_de_semanas_participando, y = n)) + 
  geom_col()
```

# Análise dos termos dos tweets

```{r}
# Primeiro, pra aumentar o nosso conhecimento sobre o engajamento, faz um gráfico de dispersão que compara o número de seguidores com o número de likes nos tweets

# item 1: com repetições de seguidores

dados |> 
  ggplot(aes(x = Followers, y = `Like Count`)) + 
  geom_point()

# item 2: criando um sumário do número de likes nos tweets por seguidor

dados |> 
  group_by(Username, Followers) |> 
  summarise(
    media_likes = mean(`Like Count`)
  ) |> 
  ggplot(aes(x = Followers, y = media_likes)) + 
  geom_point() +
  scale_x_log10() +
  scale_y_log10() +
  theme_bw()

# Segundo 

# instale o tidytext

# install.packages("tidytext")
```

# Análise dos textos dos tweets

```{r}

dados |> 
  mutate(
    origem_ingenua = str_extract_all(Text, "Twitter Web App|Twitter for iPhone|Buffer|Twitter for Android|Twitter for iPad|Twitter for Mac"),
    origem = str_extract_all(Text, "Twitter (for [^<]+|Web App)"),
    semana = str_extract(Content, "Week [0-9]|week [0-9]"),
    tweet_limpo = str_remove_all(Content, "#DuBoisChallenge")
  ) |> 
  select(Content, tweet_limpo) |> 
  View()
  
```

```{r}

library(tidytext)

base_de_palavras <- dados |> 
  unnest_tokens(palavra, Content)
```

```{r}
# Crie um gráfico com os 20 termos mais usados nos tweets
# de colunas 

# dica: parta da tabela "base_de_palavras" que criamos acima

base_de_palavras |> 
  count(palavra) |> 
  arrange(desc(n)) |> 
  top_n(20) |> 
  mutate(
    palavra = fct_reorder(palavra, n)
  ) |> 
  ggplot(aes(y = palavra, x = n)) + 
  geom_col(fill = 'royalblue') +
  theme_bw()
```

```{r}

stopwords_alopes <- readr::read_lines("https://gist.githubusercontent.com/alopes/5358189/raw/2107d809cca6b83ce3d8e04dbd9463283025284f/stopwords.txt") |> 
  stringr::str_trim()

minhas_stopwords <- c("t.co", "https", "duboischallenge", "week",
                      stopwords_alopes)

rt |> 
  mutate(
    tweet_limpo = text |> 
      str_remove_all("#[^ ]+") |> 
      str_remove_all("@[^ ]+")#,
    #mes = floor_date(Datetime, "month")
  ) |> 
  unnest_tokens(palavra, tweet_limpo) |> 
  filter(!(palavra %in% stop_words$word),
         !(palavra %in% minhas_stopwords)) |> 
  count(palavra) |> 
  arrange(desc(n)) |> 
  top_n(20) |> 
  mutate(
    palavra = fct_reorder(palavra, n)
  ) |> 
  ggplot(aes(y = palavra, x = n)) + 
  geom_col(fill = 'royalblue') +
  theme_bw()
```

```{r}
rt |> 
  mutate(
    tweet_limpo = text |> 
      str_remove_all("#[^ ]+") |> 
      str_remove_all("@[^ ]+"),
    mes = floor_date(Datetime, "month")
  ) |> 
  unnest_tokens(palavra, tweet_limpo) |> 
  filter(!(palavra %in% stop_words$word),
         !(palavra %in% minhas_stopwords)) |> 
  count(mes, palavra) |> 
  filter(palavra %in% c("data", "visualizations")) |> 
  mutate(
    palavra = fct_reorder(palavra, n)
  ) |> 
  ggplot(aes(y = palavra, x = n)) + 
  geom_col(fill = 'royalblue') +
  theme_bw()
```

