---
title: "Trabalhando com banco de dados"
output: html_document
---

```{r setup, include=FALSE}
knitr::opts_chunk$set(echo = TRUE)

# Todo banco fala SQL

# SQL é Structured Query Language

library(DBI)
library(tidyverse)
# install.packages("bigrquery")

con <- dbConnect(
  bigrquery::bigquery(),
  #driver... poderia ser RMYSQL::RMYSQL(), RPostgre, ODBC
  # aqui vem suas credenciais.
  # normalmente tem login e senha,
  # mas não no caso do bigrquery
  project = "basedosdados",
  dataset = "br_anatel_banda_larga_fixa",
  billing = "live-curso-r-bd-2"
  # aqui vem o código do seu projeto
)
```

```{r}
dbListTables(con)
```

```{r}
representaco_da_microdados <- tbl(con, "microdados")

# toda vez que acontece um collect (provocado ou explicito)

representaco_da_microdados %>% 
  select(everything()) %>% 
  head(10)
```

# Objetivos

1. Avaliar o percentual de munícipios com fibra ótica no Brasil.

2. Avaliar qual é o percentual de contratos de fibra ótica em cada município brasileiro.

3. Avaliar como que as quantidades calculadas no 1. e no 2. variam ao longo do tempo.

4. Calcular a taxa por 100 domicílios com fibra ótica em cada município.

```{r}
# exploração

microdados <- tbl(con, "microdados")

primeiras_100_linhas <- microdados %>% 
  select(everything()) %>% 
  head(100) %>% 
  collect()

alvaraes <- microdados %>% 
  select(everything()) %>% 
  filter(id_municipio == "1300029") %>% 
  collect()

microdados %>% 
  count(tecnologia) %>% 
  arrange(desc(n))
```

# Tabela de percentual de municipios com fibra ótica no Brasil

```{r}

# tabela com duas colunas:
# id_municipio, flag_tem_fibra?

contratos_com_fibra <- microdados %>% 
  group_by(id_municipio) %>% 
  summarise(
    contratos_fibra = sum(acessos[tecnologia == "Fibra"])
  ) %>%
  collect()

```

# Avaliar qual é o percentual de contratos com fibra em cada município brasileiro

```{r}

percentual_de_fibra = microdados %>% 
  group_by(sigla_uf, ano, mes, id_municipio) %>% 
  summarise(
    contratos_fibra = sum(acessos[REGEXP_CONTAINS(tecnologia, "fibra|Fibra|FTTH|FTTB|FTTC")]),
    total_contratos = sum(acessos)
  ) %>% 
  mutate(
    percentual = contratos_fibra/total_contratos
  ) %>% 
  collect()

```
# Análise da cobertura de fibra ao longo do tempo

```{r}

# gráfico com o percentual de municípios que tem fibra ao longo dos meses desde o começo da base

percentual_de_fibra %>% 
  group_by(sigla_uf, ano, mes) %>% 
  summarise(
    prevalencia_media_dos_contratos_de_fibra = median(percentual, na.rm = TRUE),
    percentual = mean(!is.na(contratos_fibra)),
    numero_de_contratos = sum(total_contratos)
  ) %>% 
  mutate(
    data_ref = as.Date(paste0(ano,"-",mes,"-",01))
  ) %>% 
  ggplot() +
  aes(x = data_ref, y = prevalencia_media_dos_contratos_de_fibra) + 
  geom_line() +
  facet_wrap(~sigla_uf, nrow = 4)
# esse gráfico ficou estranho! vamos investigar

```

# Calcular a taxa por 100 domicílios

```{r}

percentual_de_fibra = microdados %>% 
  group_by(sigla_uf, ano, mes, id_municipio) %>% 
  summarise(
    contratos_fibra = sum(
      acessos[
        REGEXP_CONTAINS(
          tecnologia,
          "fibra|Fibra|FTTH|FTTB|FTTC"
        )
      ]),
    total_contratos = sum(acessos)
  ) %>% 
  mutate(
    percentual = contratos_fibra/total_contratos
  )

numero_de_domicilios = tbl(con, "densidade_municipio") %>% 
  mutate(
    num_dom = 100*acessos/densidade
  ) %>% 
  distinct()

tabela_final <- percentual_de_fibra %>% 
  left_join(numero_de_domicilios) %>% 
  collect()

tabela_final %>% 
  mutate(
    taxa_de_domicilios_com_fibra = 100*contratos_fibra/(num_dom)
  )  %>% 
  group_by(sigla_uf, ano, mes) %>% 
  summarise(
    prevalencia_media_dos_contratos_de_fibra = median(percentual, na.rm = TRUE),
    percentual = mean(!is.na(contratos_fibra)),
    numero_de_contratos = sum(total_contratos),
    taxa_mediana = median(taxa_de_domicilios_com_fibra, na.rm = TRUE)
  ) %>% 
  mutate(
    data_ref = as.Date(paste0(ano,"-",mes,"-",01))
  ) %>% 
  ggplot() +
  aes(x = data_ref, y = taxa_mediana) + 
  geom_line() + 
  facet_wrap(~sigla_uf, nrow = 4)

```


