---
title: "Relatórios com pagedown"
subtitle: "Workshop Data Sciente na Prática"
author: "<img src = 'https://d33wubrfki0l68.cloudfront.net/9b0699f18268059bdd2e5c21538a29eade7cbd2b/67e5c/img/logo/cursor1-5.png' width = '30%'>"
date: "`r paste(lubridate::month(Sys.Date(), label = TRUE, abbr = FALSE), 'de', lubridate::year(Sys.Date()))`"
output:
  xaringan::moon_reader:
    css: 
      - "default"
      - "default-fonts"
      - "https://curso-r.github.io/assets/css/padrao-curso-r.css"
    lib_dir: libs
    nature:
      highlightStyle: github
      highlightLines: true
      countIncrementalSlides: false
      ratio: "4:3"
# knit: pagedown::chrome_print
---

```{r, child="00-preamble.Rmd"}

```

## O pacote pagedown

O pacote pagedown permite a construção de relatórios em PDF a partir de documentos HTML paginados feitos em R Markdown.

O PDF final é gerado a patir da impressão para PDF disponível nos navegadores modernos (Google Chrome, por exemplo). Por conta disso podemos usar HTML e CSS para deixar nossos relatórios bonitos.

<br>

```{r, echo = FALSE, fig.align="center", out.width="250px"}
knitr::include_graphics("img/pagedown.svg")
```

---
## Como usar?

Para criar um documento HTML paginado com o pacote `pagedown` basta utilizarmos o seguinte yaml em um arquivo R Markdown:

```
output:
  pagedown::html_paged
```

Para imprimir o arquivo para PDF, basta acrescentar a seguinte linha no yaml:

```
output:
  pagedown::html_paged
knit: pagedown::chrome_print
```

Para isso, você precisa ter o Google Chrome, o Microsoft Edge ou o Chromium instalados.


---
## Opções de output

- Currículo: `pagedown::html_resume`

- Pôster: `pagedown::poster_relaxed` ou `pagedown::poster_jacobs`

- Cartão de visitas: `pagedown::business_card`

- Carta: `pagedown::html_letter`

- Tese: `pagedown::thesis_paged`

---
## Referências cruzadas

Há três maneiras de fazer referência cruzada em um documento `pagedown`:

- `[Nome do capítulo]`

- `[Texto](#id_do_cap)`

- `\@ref(id_do_cap)`


---
## Lista de tabelas e figuras

Você pode incluir seções de lista de tabelas e de figuras usando os parâmetros `lot` e `lof` no yaml.

```
title: "Relatório com lista de tabelas e figuras"
output: pagedown::html_paged
lot: true
lot-title: "Lista de tabelas"
lof: true
lof-title: "Lista de figuras"
```


---
## Internacionalização

Para traduzir os textos padrões que aparecem em alguns elementos do documento, como tabelas, figuras, capítulos etc, precisamos criar um arquivo de configuração chamado `_bookdown.yml` e definir dentro dele quais serão os novos nomes.

```
language:
  label:
    fig: 'Figura '
    tab: 'Tabela '
```

Para saber mais, acesse [https://bookdown.org/yihui/bookdown/internationalization.html](https://bookdown.org/yihui/bookdown/internationalization.html).

---
## Templates 

O pacote `pagedreport` possui alguns templates bem formatados de relatório que você pode usar de maneira bem simples.

[Clique aqui](https://pagedreport.rfortherestofus.com/) para conferir os templates e acessar a documentação do pacote.

---
## Customizando o CSS

Um documento HTML criado com o pacote `pagedown::html_paged` utiliza três arquivos CSS padrão:

```
output:
  pagedown::html_paged: 
    css:
      - default-fonts
      - default-page
      - default
```

Você pode criar as suas próprias regras CSS para aprimorar ou substituir as regras padrões:

```
output:
  pagedown::html_paged: 
    css:
      - custom.css
      - default-fonts
      - default-page
      - default
```

---
## Separando o relatório em vários arquivos

Às vezes, separar um relatório muito grande em vários arquivos é útil para a organização.

Para compilar um relatório separado em vários arquivos, basta usar a opção `child="nome_do_arq.Rmd` em um chunk vazio.
